【裁判字號】    90,訴,106
【裁判日期】    900308
【裁判案由】    誣告
【裁判全文】
臺灣臺北地方法院刑事判決                            九十年度訴字第一六號
    公  訴  人  臺灣臺北地方法院檢察署檢察官
    被      告  丁○○
    選任辯護人  胡盈州
                邱昱宇
右列被告因誣告案件，經檢察官提起公訴（八十九年度偵字第一六九三八號），本院
判決如左：
    主  文
丁○○意圖他人受刑事處分，向該管公務員誣告，處有期徒刑參月，緩刑貳年。
    事  實
一、丁○○原為位於臺北市○○○路○段十三號地下一樓招財貓餐廳（現已停業）之
    服務及總務人員，於民國八十八年四月二十一日（起訴書誤載為八十八年六月間
    ），應招財貓餐廳之實際負責人戊○○、乙○○之請求，允為擔任該餐廳之名義
    負責人，並交付身份證件等物以供辦理相關事宜，因而每月額外領取新台幣（下
    同）一萬元之津貼。惟於同年九月間，該餐廳因經營不善，積欠大筆稅款，丁○○為避免負擔繳納積欠之稅款，乃要求戊○○及乙○○撤銷其負責人之登記，並
    於同年九月三十日離職，希望以此方法迫使戊○○及乙○○撤銷其負責人之登記
    。詎料戊○○及乙○○仍置之不理，丁○○為求解決稅捐問題，乃於八十九年五
    月二十四日，意圖使戊○○、乙○○受刑事處分，捏造戊○○、乙○○以欺瞞手
    段騙取其身份證，並私刻印章而辦理申請丁○○為餐廳負責人云云之事實，具狀
    向臺灣臺北地方法院檢察署誣告戊○○、乙○○涉有偽造文書罪嫌，經該署以八
    十九年偵字第一四九一五號為不起訴處分確定。
二、案經乙○○訴由臺灣臺北地方法院檢察署檢察官偵查起訴。
    理  由
一、訊據被告丁○○矢口否認有何誣告犯行，辯稱：伊非以負責人之身分受僱，且於
    發現成為餐廳之負責人之後，立即向真正負責人表示不願意擔任名義負責人之意
    ，主觀上並無誣告犯意云云。惟查：被告知悉其為招財貓餐廳名義負責人乙情，
    業據告訴人乙○○、證人戊○○、甲○○、己○○、丙○○於本院訊問中指述綦
    詳（均見本院九十年二月一日訊問筆錄），且有招財貓餐廳薪資明細表三份、臺
    北市政府消防局第三大隊檢（複）查消防安全設備不合規定限期改善通知單三紙
    、臺北市政府消防局第三大隊舉發違反消防法案件通知單二紙，及招財貓餐廳稅
    籍登記資料影本一份在卷可稽，被告復於本院審理中自承知悉為招財貓公司名義
    負責人之事，係後來發生稅捐問題，才會對戊○○及乙○○提起告訴等語。（見
    本院九十年二月二十二日審判筆錄）足證被告既知悉其為名義負責人，並均領有
    擔任名義負責人之津貼一萬元，則戊○○及乙○○當無以詐騙之方法取得其身份
    證以辦理公司登記之理，被告對此事應屬知情；又被告之印章雖係會計師事務所
    所自刻，此據會計師事務所員工甲○○所自承，（見本院九十年二月一日訊問筆
    錄），惟被告既已同意擔任招財貓餐廳名義負責人，並親自至稅捐機關辦理登記
    ，則會計師事務所為辦理公司登記，代客戶科印章以順利辦理，亦足認已得被告
    之同意，並不違反被告之授權。故被告既明知其為招財貓公司名義負責人，戊○○與乙○○並無以欺瞞手段騙取其身份證，並私刻印章而辦理申請被告為餐廳負
    責人之情，竟意圖使戊○○、乙○○受刑事處分，而具狀向臺灣臺北地方法院檢
    察署檢察官誣告渠等偽造文書，其犯行堪以認定，從而本件事證明確，應依法論
    科。
二、被告明知其對乙○○等二人所告訴偽造文書之告訴狀內所訴並非事實，仍意圖使
    他人受刑事處分，而向該管前揭檢察署檢察官誣告乙○○等二人涉犯偽造文書罪
    ，嗣經檢察官偵查結果，認為乙○○等二人並無前開偽造文書犯行認為告訴人乙○○等二人罪嫌不足，而予以不起訴處分，此有上述八十九年偵字第一四九一五
    號不起訴處分書一紙在卷可證。核其所為，係犯刑法第一百六十九條第一項之誣
    告罪。爰審酌被告虛構犯罪事實以之誣指他人犯罪，致國家之司法權為之發動，
    使他人受有刑事處罰之危險，本有嚴懲之必要，惟其係因戊○○及乙○○遲不肯
    處理稅捐問題，一時懼怕會因此背負鉅額罰金，方誣告他人，其犯罪動機尚有可
    同情之處；且戊○○及乙○○等二人於本院訊問中，亦同表希望息事寧人等情（
    均見本院九十年二月一日訊問筆錄），及其他一切情狀，從輕量處如主文所示之
    刑。末查被告前未曾受有期徒刑以上刑之宣告，有台灣高等法院檢察署刑事資料
    簡覆表附卷可稽，因一時誤認短於思慮，致觸犯本案犯行，經此次起訴審判後，
    當能知所警愓，應無再犯之虞，且被告尚有妻女待扶養，此有被告全戶戶籍謄本
    在卷可稽，倘因其入監服刑，使全家經濟頓失依靠，尚非本院所樂見；從而，本
    院認為前開對其宣告之刑，以暫不執行為適當，併宣告緩刑二年，以啟自新。
據上論斷，應依刑事訴訟法第二百九十九條第一項前段，刑法第一百六十九條第一項
、第七十四條第一款，判決如主文。
本案經檢察官張安箴到庭執行職務。
中    華    民    國      九十    年      三        月       八         日
                                      臺灣臺北地方法院刑事第七庭
              審判長法  官    陳坤地
                                                法  官    蔡世祺
                                                法  官    吳冠霆
右正本證明與原本無異。
如不服本判決，應於判決送達後十日內向本院提出上訴狀 (應附繕本) ，上訴於
臺灣高等法院。
                                                書記官    張耀鴻
中   華     民    國      九十    年       三        月       八        日
附錄法條：
刑法第一百六十九條第一項
刑法第一百六十九條
意圖他人受刑事或懲戒處分，向該管公務員誣告者，處七年以下有期徒刑。
意圖他人受刑事或懲戒處分，而偽造、變造證據，或使用偽造、變造之證據者，亦同
。


司法院資訊處製作；財團法人民間司法改革基金會備份。
